【裁判字號】    90,易,1206
【裁判日期】    901227
【裁判案由】    違反動產擔保交易法
【裁判全文】
臺灣屏東地方法院刑事判決                          九十年度易字第一二六號
    公  訴  人  臺灣屏東地方法院檢察署檢察官
    被      告  甲○○
右列被告因違反動產擔保交易法案件，經檢察官提起公訴（九十年度偵字第五七七八
號），本院判決如左：
    主  文
甲○○意圖為自己不法之所有，以詐術使人將本人之物交付，處有期徒刑參月，如易
科罰金，以參佰元折算壹日。緩刑貳年。
    事  實
一、何茂榮意圖為自己不法之所有，明知其所有車牌號碼８Ｍ─５５４２號自小客車
    已於民國八十九年十二月二十八日，在屏東縣內埔鄉○○路四０四號之「內埔當
    鋪」，以新台幣（下同）三十萬元典當，竟仍於九十年五月九日向遠東國際商業
    銀行股份有限公司台北逸仙分公司（下稱遠東銀行台北逸仙分公司）辦理消費者
    信用貸款，且隱瞞該車業已典當之事實，而諉稱提供上揭自小客車為動產擔保標
    的，設定動產抵押予遠東銀行台北逸仙分公司，並向監理機關辦妥動產擔保交易
    設定，使遠東銀行台北逸仙分行因而陷於錯誤，如數交付借款二十二萬元，而何
    茂榮在取得上開消費性貸款後，自九十年六月九日起（即第一期），即未繳納分
    期款，經屢次通知繳款皆推託敷衍，嗣遠東銀行於九十年七月二十六日將前開債
    權移轉予裕融公司，並辦理動產抵押移轉設定，裕融公司數次派員前往何茂榮住
    居所即車輛停放地點查訪，均未見到前開自小客車，始知受騙。
二、案經裕融公司訴由台灣屏東地方法院檢察署檢察官偵查起訴。
    理  由
一、訊據被告甲○○承認該車子早已典當給他人之事實，惟否認詐欺，辯稱：係當鋪
    負責人自行去向銀行借款，伊分文未得，並未詐取財物等語，惟查：被告貸款後
    從未繳過分期款而自小客車亦不知去向等情已據告訴代理人李達仁指訴甚詳（見
    偵查卷第十六頁、第十八頁），又依貸款暨動產動產抵押契約書、動產擔保交易
    動產抵押設定登記申請書所示，借款人及申請人均為被告本人，上面並有被告簽
    名蓋章，被告對此之真正性，亦不爭執，被告既在上面簽名蓋章，其顯係契約之
    當事人，豈能任意推卸責任，被告明知該車子已典當之事實，竟隱瞞該事實，以
    該車為標的物向銀行借款，而其借得款項後，竟然於第一期起之分期款即拒繳，
    足見其自始即有詐欺之意思，至其所詐得之款項不論交給何人，均無礙詐欺罪之
    成立，被告辯稱其分文未得，並無詐欺意思云云，顯非可採，此外復有動產擔保
    交易（動產抵押）移轉契約書、動產擔保交易動產抵押設定債權人變更登記申請
    書影本各一紙附卷可稽，本件事證明確，被告犯行堪以認定。
二、核被告所為，係犯刑法第三百三十九條第一項之詐欺取財罪，公訴人認被告所為
    ，係犯動產擔保交易法第三十八條罪，然被告明知上開自小客車業已典當於當鋪
    ，竟仍以之向遠東銀行台北逸仙分行貸款，其自始即有詐欺之意思，應論以詐欺
    罪，況此與設定動產擔保抵押後將標的物遷移、出賣、出質、移轉、抵押、或為
    其他處分之情形有別，公訴人起訴法條，容有誤會，惟二者之社會基本事實相同
    ，爰變更起訴之法條。爰審酌被告素行、犯罪動機、目的、手段、所得財物並不
    多及事後已與告訴人裕融公司達成民事和解，此有和解書一份在卷可憑等一切情
    狀，量處如主文所示之刑，並諭知易科罰金之折算標準。又查被告未曾受有期徒
    刑之宣告，此有臺灣屏東地方法院檢察署刑案資料查註紀錄表在卷可查，其經此
    次科刑後，當知所警惕，應無再犯之虞，本院認所宣告之刑，以暫不執行為適當
    ，因併宣告緩刑二年，以啟自新。
三、又被告行為後，刑法第四十一條業於九十年一月十日修正公布，同年一月十二日
    生效，修正後之刑法第四十一條第一項前段規定：犯最重本刑五年以下有期徒刑
    以下之罪，而受六個月以下有期徒刑或拘役之宣告，因身體、教育、職業、家庭
    或其他正當事由，執行顯有困難者，得以一元以上三元以下折算一日。此與原先
    之刑法第四十一條規定已有不同，本件前後相較，自以修正後得易科罰金之規定
    對行為人較為有利，依刑法第二條第一項前段之規定，自應適用修正後之刑法第
    四十一條第一項前段之規定，諭知易科罰金及其折算之標準，併予敘明。
據上論斷，應依刑事訴訟法第二百九十九條第一項前段、第三百條，刑法第二條第一
項前段、第三百三十九條第一項、第四十一條第一項前段、第七十四條第一款，罰金
罰鍰提高標準條例第一條前段、第二條，判決如主文。
本案經檢察官薛水生到庭執行職務。
中      華      民      國      九十      年    十二    月    二十七    日
                                      臺灣屏東地方法院刑事第三庭
                                          審判長法  官  黃國永
                                                法  官  陳姵君
                                                法  官  余德正
右正本證明與原本無異。
對於本判決如有不服應於收受送達後十日內向本院提出上訴書狀上訴於台灣高等法院
高雄分院並按他造當事人之人數附具繕本。
                                                書記官  曾文玲
中      華      民      國      九十      年    十二    月    二十七    日
附錄法條：
刑法第三百三十九條
意圖為自己或第三人不法之所有，以詐術使人將本人或第三人之物交付者，處五年以
下有期徒刑、拘役或科或併科一千元以下罰金。


司法院資訊處製作；財團法人民間司法改革基金會備份。
